【裁判字號】    98,易,1204
【裁判日期】    981202
【裁判案由】    詐欺
【裁判全文】
臺灣高雄地方法院刑事判決              98年度易字第1204號
公  訴  人  臺灣高雄地方法院檢察署檢察官
被      告  甲○○
上列被告因詐欺案件，經檢察官提起公訴（98年度偵字第21587
號) ，本院判決如下：
    主  文
甲○○幫助犯詐欺取財罪，處有期徒刑肆月，如易科罰金，以新
臺幣壹仟元折算壹日。
    事  實
一、甲○○可預見一般取得他人金融帳戶常與財產犯罪有密切關
    聯，亦知悉詐欺集團等不法份子經常利用他人存款帳戶、提
    款卡、密碼以匯款或轉帳方式詐取他人財物，並藉此逃避追
    查，竟仍基於幫助詐欺之不確定故意，於民國98年4 月27日
    ，見報紙刊登應徵「馬伕」之廣告並撥打報載之電話後，即
    於同日13時10分許，在高雄市「中正文化中心」，將其所有
    之中國信託商業銀行股份有限公司南高雄分行（下稱中國信
    託南高雄分行）帳號000000000000號帳戶（下稱上開帳戶）
    之存摺、提款卡（含密碼），交予某姓名年籍不詳、綽號「
    寶哥」之成年人（以下稱「寶哥」）及所屬之詐騙集團成員
    使用。而該詐騙集團成員取得上開中國信託南高雄分行帳戶
    後，果基於共同意圖為自己不法所有之犯意聯絡，旋於98年
    4 月27日22時許，撥打電話予邱熠鄉，佯稱邱熠鄉購物時付
    款方式誤設定為約定轉帳，須以提款機操作查看有無問題，
    邱熠鄉信以為真，遂於98年4 月27日23時30分許，持提款卡
    至台中市○區○○路四段875 號「中國信託」之提款機依對
    方之指示操作後，共匯出7 筆，各新臺幣（下同）29,000元
    、29,000元、30,000元、12,000元、15,017元；及於98年4
    月28日凌晨1 時許，匯款28,000元、1,000 元之款項（合計
    144,017 元），至上開帳戶內。嗣邱熠鄉發覺有異，乃報警
    處理，經警循線追查後，始知悉上情。
二、案經高雄市政府警察局前鎮分局報請臺灣高雄地方法院檢察
    署檢察官偵查起訴。
    理  由
一、按「被告以外之人於審判外之陳述，雖不符前四條之規定，
    而經當事人於審判程序同意作為證據，法院審酌該言詞陳述
    或書面陳述作成時之情況，認為適當者，亦得為證據。當事
    人、代理人或辯護人於法院調查證據時，知有第159 條第1
    項不得為證據之情形，而未於言詞辯論終結前聲明異議者，
    視為有前項之同意」，刑事訴訟法第159 條之5 定有明文。
    又當事人、代理人或辯護人於調查證據時，知有本法第159
    條之5 第1 項不得為證據之情形，卻表示「對於證據調查無
    異議」、「沒有意見」等意思，而未於言詞辯論終結前聲明
    異議者，應視為已有將該等傳聞證據採為證據之同意（參見
    該條之立法理由）。本件檢察官及被告於本院準備程序，就
    本判決所引用各項證據（含傳聞證據、非傳聞證據及符合法
    定傳聞法則例外之證據）之證據能力，均表示無意見（參第
    27頁），且於本院言詞辯論終結前，檢察官及被告對於卷附
    具有傳聞證據性質之證據，既均已知其情，均未聲明異議，
    本院認該具有傳聞證據性質之證據，並無任何違法取證之不
    適當情形，以之作為證據使用係屬適當，自得採為認定被告
    犯罪事實之證據。
二、訊據被告甲○○固坦承見報紙刊登應徵「馬伕」之廣告並撥
    打報載之電話後，於上揭時、地，有將上開帳戶之存摺、提
    款卡（含密碼）交付「寶哥」之事實，惟矢口否認前揭犯犯
    行，辯稱：「寶哥」告知伊借上開帳戶之之存摺、提款卡（
    含密碼）是為了完成性交易後讓小姐將款項匯到帳戶內，「
    寶哥」說如果伊怕被騙，可以先把帳戶內的錢領出來，所以
    伊才將存摺、提款卡及密碼交給「寶哥」云云，惟查：
  (一)上揭被害人邱熠鄉遭詐欺集團詐騙之事實，業據被害人邱熠
    鄉於警詢時指稱綦詳，並有該帳戶開戶資料、帳戶歷史交易
    查詢、內政部警政署反詐騙案件紀錄表、台中市警察局第二
    分局立人派出所受理詐騙帳戶通報警示簡便格式表、受理各
    類案件紀錄表各1 份、中國信託客戶交易明細表7 紙附卷可
    稽，是上開帳戶確遭詐騙集團使用，做為詐騙被害人邱熠鄉
    匯款之工具，應堪認定。
  (二)金融帳戶為個人之理財工具，一般民眾申請存款帳戶極為容
    易而便利，且得同時在不同金融機構申請多數存款帳戶使用
    ，並無使用他人帳戶之必要，此為一般日常生活所熟知之常
    識，故除非充作犯罪使用，並藉此躲避警方追緝，一般正常
    使用之存款帳戶，並無向他人取用帳戶存摺及提款卡之必要
    。而金融存款帳戶，事關存戶個人財產權益之保障，與存戶
    之印鑑章、提款卡結合，其專屬性、私密性更形提高，一般
    人亦均有應妥為保管，以防止被他人冒用之認識。縱有特殊
    情況偶有將存摺、提款卡交付他人之需，亦必深入瞭解其用
    途後再行提供以使用，恆係吾人日常生活經驗與事理。且依
    一般人之社會生活經驗，苟見非親非故之人不以自己名義申
    請開戶，反而向他人蒐集金融機構帳戶供己使用，衡情當知
    悉蒐集金融帳戶者，係將所蒐集之帳戶用於從事財產犯罪。
    況現今社會恐嚇取財或詐騙者蒐購人頭帳戶，持之做為恐嚇
    取財或以信貸、手機簡訊等手法遂行詐財犯罪情事，時有所
    聞，且經平面及電子媒體廣泛批露，被告為成年男子對此自
    不能委為不知。
  (三)被告雖以上情置辯，然被告既然自承：「寶哥」告知伊借系
    爭帳戶之之存摺、提款卡（含密碼）是為了完成性交易後讓
    小姐將款項匯到帳戶內，「寶哥」說如果伊怕被騙，可以先
    把帳戶內的錢領出來，所以伊才將存摺、提款卡及密碼交給
    「寶哥」等情（見本院卷第20頁），則「寶哥」既然告訴被
    告如果怕被騙，可以先把帳戶內的錢領出來，足見交付帳戶
    可能用於供詐騙而使自己或他人受騙乙節，業已在被告預見
    之中，故被告有幫助上開詐騙集團遂行犯罪行為之不確定故
    意，應無可疑。
  (四)按刑法上犯罪之故意，祇須對於犯罪事實有所認識，有意使
    其發生或其發生不違背其本意，仍予以實施為已足，不以行
    為人主觀之認識與客觀事實兩相一致為必要，故行為人主觀
    上欲犯某罪，事實上卻犯他罪時，依刑罰責任論之主觀主義
    思潮，首重行為人之主觀認識，應以行為人主觀犯意為其適
    用原則，必事實上所犯之他罪有利於行為人時，始例外依該
    他罪處斷。我國暫行新刑律第十三條第三項原亦有「犯罪之
    事實與犯人所知有異者，依下列處斷：所犯重於犯人所知或
    相等者，從其所知；所犯輕於犯人所知者，從其所犯」之規
    定。嗣制定現行刑法時，以此為法理所當然，乃未予明定，
    最高法院92年度台上字第1263號裁判著有意旨可資參照。經
    查，本件「寶哥」既然有告知被告借用系爭帳戶之之存摺、
    提款卡（含密碼）是為了完成性交易後讓小姐將款項匯到帳
    戶內，而該提供帳戶以供性交易之行為，顯然觸犯刑法第23
    1 條之罪，被告知悉而提供系爭帳戶，被告有「犯罪」故意
    ，亦堪認定。又被告原提供系爭帳戶之目的在於幫助犯刑法
    第231 條之罪，雖嗣後系爭帳戶係供犯詐欺罪，但被告既有
    幫助犯罪之意思，雖正犯所犯之詐欺罪輕於被告所知之媒介
    性交罪，仍應依照幫助犯之從屬性及上揭最高法院裁判所揭
    示之所犯輕於犯人所知者，從其所犯之法理，負幫助詐欺之
    罪責甚明。
  (五)綜上所述，本件被告基於幫助詐欺之未必故意而交付存摺、
    提款卡、密碼等物予詐騙集團乙節，事證明確，被告犯行洵
    堪認定，應予依法論科。
三、核被告甲○○所為，係犯刑法第30條第1 項、第339 條第1
    項詐欺取財罪之幫助犯。又被告以幫助之犯意實施詐欺構成
    要件以外之行為，係幫助犯，爰依刑法第30條第2 項規定，
    按正犯之刑減輕之。爰審酌被告為貪圖私利，將存摺、提款
    卡及密碼，交予「寶哥」所屬之詐欺集團詐欺牟利，非但增
    加被害人尋求救濟之困難，亦使詐欺集團得以順利進行詐欺
    犯行，且被告犯罪後猶否認犯行，亦無積極賠償被害人之行
    為，顯無悔意等一切情狀，量處如主文所示之刑並諭知易科
    罰金之折算標準，以資懲儆。
四、據上論斷，應依刑事訴訟法第299 條第1 項前段，刑法第33
    9 條第1 項、第30條第1 項前段、第2 項、第41條第1 項前
    段，刑法施行法第1 條之1 ，判決如主文。
中    華    民    國    98    年    12    月    2     日
                  刑事第十九庭  審判長法  官  陳志銘
                                      法  官  陳松檀
                                      法  官  黃宣撫
以上正本證明與原本無異。
如不服本判決應於收受送達後10日內向本院提出上訴書狀，並應
敘述具體理由；如未敘述上訴理由者，應於上訴期間屆滿後20日
內向本院補提理由書（均須按他造當事人之人數附繕本）「切勿
逕送上級法院」。
中    華    民    國    98    年    12    月    2     日
                                      書記官  林姵妤
附錄法條：
中華民國刑法第339條
意圖為自己或第三人不法之所有，以詐術使人將本人或第三人之
物交付者，處5 年以下有期徒刑、拘役或科或併科1 千元以下罰
金。
以前項方法得財產上不法之利益或使第三人得之者，亦同。
前二項之未遂犯罰之。


司法院資訊處製作；財團法人民間司法改革基金會備份。
